【裁判字號】    97,訴,1936
【裁判日期】    971107
【裁判案由】    偽造文書等
【裁判全文】
臺灣臺北地方法院刑事判決              97年度訴字第1936號
公  訴  人  臺灣臺北地方法院檢察署檢察官
被      告  乙○○
                    （現於台灣台北監獄執行中）
上列被告因偽造文書等案件，經檢察官提起公訴（97年度偵字第
15489號），被告於準備程序中先就被訴事實為有罪之陳述，經
本院告以簡式審判之旨，並聽取當事人之意見後，本院合議庭裁
定行簡式審判程序，判決如下：
    主  文
乙○○竊盜，處有期徒刑貳月，如易科罰金，以新台幣壹仟元折
算壹日。又行使偽造私文書，足以生損害於他人，四罪，各處有
期徒刑貳月，如易科罰金，均以新台幣壹仟元折算壹日。應執行
有期徒刑陸月，如易科罰金，以新台幣壹仟元折算壹日。
    事  實
一、乙○○於民國（下同）97年6月3日晚間11時許，向友人甲○
    ○以要拿取其原置放於甲○○所有車牌號碼151-DFF號機車
    內之背包為由，向甲○○取得該部機車之鑰匙並開啟機車置
    物箱後，發現甲○○之中華郵政股份有限公司臺南西港郵局
    存摺與印鑑章（帳號：00000000000000號，戶名：甲○○）
    亦置放其中，遂起貪念，意圖為自己不法之所有而加以竊取
    ，並分別於97年6月4日上午8時15分、同年月5日下午1時9分
    、同年月6日上午8時55分、同年月9日下午4時26分，持所竊
    得之上開存摺與印鑑章，前往中華郵政股份有限公司新店雙
    城郵局（址設臺北縣新店市○○路○段47號）、新店玫瑰郵
    局（臺北縣新店市○○街112號）及新店水尾郵局（臺北縣
    新店市○○路493之5號），先在郵政存簿儲金提款單盜蓋甲
    ○○之印鑑章，再持以上開郵局之行員行使，使渠等陷於錯
    誤，誤信係甲○○本人欲取用存款，而交付款項予乙○○上
    ，以此相同方式先後詐領新臺幣（下同）1萬元、3千元、5
    千元及1千元，足以生損害於甲○○及上開各郵局。嗣甲○
    ○察覺帳戶內存款金額短少，調閱歷史交易明細資料後，始
    查悉上情。
二、案經甲○○訴請臺北縣政府警察局新店分局報請臺灣臺北地
    方法院檢察署檢察官偵查起訴。
    理  由
一、本件認定事實所引用之本件卷內所有人證、文書證據暨物證
    ，並無證據證明係公務員違背法定程序所取得，被告於本院
    審理時迄至言詞辯論終結時止，亦均未提出異議，故均得引
    為本案證據，合先說明。
二、訊據被告乙○○對於上開犯行均坦承不諱，核與被害人甲○
    ○於警詢時所證相符，復有告訴人甲○○之台南西港郵局之
    查詢帳戶最近交易資料、新店雙城郵局之監視錄影翻拍照片
    4張、中華郵政股份有限公司板橋郵局97年8月6日板營字第
    0970201466號函、97年9月22日板營字第0970201796號函各1
    份及郵政存簿儲金提款單影本4張等件可證，足認被告上開
    任意性自白確與事實相符，可以採信。
三、論罪科刑之法律適用：
  (一)按金融機構為便利存款人取款，事先印妥任人索取填寫之取
    款憑條，係由存款人在取款憑條填寫金額等字樣並蓋章，足
    以表示提領存款之意思，係屬刑法第210條之私文書（最高
    法院49年度台上字第1409號判例意旨參照）。本件被告竊取
    甲○○所有之郵局帳戶儲金簿及印章後，未經甲○○之同意
    ，以在郵政存簿儲金提款單上填載帳號、金額、提款日期等
    項目，並在印鑑欄上盜用甲○○印章之方式，偽造該提款單
    ，參酌上開所述，應屬偽造私文書之行為，又被告於偽造該
    提款單後，復將該提款單交付予郵局承辦人員而行使之，使
    承辦人員誤信被告為有權提款存款之人，將提款單所載金額
    之金錢交付予被告，被告以此方式盜領甲○○之存款，足以
    生損害於甲○○，核被告所為，係犯刑法第320條第1項之竊
    盜罪、第216條、第210條之行使偽造私文書罪及第339條第1
    項之詐欺取財罪。被告盜用印章係偽造私文書之階段行為；
    偽造私文書之低度行為，復為較高度之行使行為所吸收，均
    不另論罪。
  (二)被告以偽造之提款單持向郵局承辦人員行使之行為，同時觸
    犯行使偽造私文書與詐欺取財罪，係想像競合犯，應從一重
    之行使偽造私文書罪處斷，檢察官認應數罪併罰，尚有未洽
    。
  (三)被告所犯上開竊盜罪與行使偽造私文書罪，行為互殊，罪名
    有異，應分論併罰。
  (四)爰審酌被告與被害人間具有友人關係，竟竊取他人之物，並
    以偽造提款單，使郵局承辦人員陷於錯誤之方式，盜領他人
    之存款，所為非屬可取，惟其所得錢財數額非鉅，及其於警
    詢、偵查及本院審理中均坦承犯行，犯後態度良好等一切情
    狀，分別量處如主文所示之刑，並均諭知易科罰金之折算標
    準。
  (五)被告偽造郵政存簿儲金提款單4張，固為被告犯罪所生之物
    ，惟該文書非屬違禁物，且已由被告交付予郵局承辦人員而
    行使之，足認該文書已屬於郵局所有，非被告所有之物；另
    被告在該提款單之印鑑欄上盜用甲○○之印章所得之印文，
    固亦為被告犯罪所生之物，惟該印文非屬偽造，無從依刑法
    第219條之規定予以沒收，故均無從宣告沒收，附此敘明。
據上論斷，應依刑事訴訟法第273條之1第1項、第299條第1項前
段，刑法第320條第1項、第216條、第210條、第339條第1項、第
55條、第41條第1項前段、第51條第5款，刑法施行法第1條之1，
判決如主文。
本案經檢察官許鈺茹到庭執行職務
中    華    民    國    97    年    11    月    7    日
                  刑事第十五庭  法  官  孫惠琳
上正本證明與原本無異。
如不服本判決，應於判決送達後10日內向本院提出上訴狀（應抄
附繕本）。告訴人或被害人如對於本判決不服者，應具備理由請
求檢察官上訴，其上訴期間之計算係以檢察官收受判決正本之日
期為準。
                                書記官  郭錦賢
中    華    民    國    97    年    11    月    7    日
中華民國刑法第339條
（普通詐欺罪）
意圖為自己或第三人不法之所有，以詐術使人將本人或第三人之
物交付者，處5年以下有期徒刑、拘役或科或併科1千元以下罰金
。
以前項方法得財產上不法之利益或使第三人得之者，亦同。
前二項之未遂犯罰之。


司法院資訊處製作；財團法人民間司法改革基金會備份。
